【裁判字號】    95,交聲,1856
【裁判日期】    951229
【裁判案由】    交管條例聲異
【裁判全文】
臺灣板橋地方法院交通事件裁定        95年度交聲字第1856號
原處分機關  交通部公路總局臺北區監理所板橋監理站
受處分人即  乙○○
異  議  人
上列受處分人因違反道路交通管理處罰條例案件，對於交通部公
路總局臺北區監理所板橋監理站於民國95年11月23日所為之處分
（原處分案號：板監裁字裁41－C00000000 號），聲明異議，本
院裁定如下：
    主  文
異議駁回。
    理  由
一、原處分機關以：異議人即受處分人乙○○於民國95年10月18
    日15時36分許，駕駛車號J8U－035號普通重型機車，在臺北
    縣板橋市縣○○道與雙十路口，因「不依標誌、標線、號誌
    指示」違規，經臺北縣政府警察局交通隊執勤員警依違反道
    路交通管理處罰條例第48條第1 項第2 款規定，以北縣警交
    字第C00000000 號舉發違法道路交通管理事件通知單當場舉
    發，裁處罰鍰新臺幣600 元，並依同條例第63條第1 項第1
    款（裁決書漏引第1 款）記違規點數1 點之處分。
二、聲明異議意旨略以：異議人於95年10月18日，當時沿縣民大
    道行至雙十路交岔口時，並沒有在橋下直接左轉，已往待轉
    區前進，然因待轉格內機車已停滿，異議人才停在待轉格外
    ，且剛待轉時，號誌即已亮綠燈，故異議人繼續左轉而行駛
    ，致員警誤以為異議人係直接違規左轉，為此聲明異議，請
    求撤銷原處分云云。
三、按機器腳踏車行駛至交岔路口，其轉彎應依標誌或標線之規
    定行駛，道路交通安全規則第99條第2 項定有明文。次按機
    慢車兩段左轉標誌，用以告示左轉機器腳踏車或慢車駕駛人
    應遵照號誌指示，在號誌顯示允許直行時先行駛至右前方路
    口之左轉待轉區等待左轉，俟該方向號誌顯示允許直行後，
    再行續駛，以兩段方式完成左轉。本標誌設於實施機慢車兩
    段左轉路口附近顯明之處，並配合劃設機慢車左轉待轉區○
    ○○道路交通標誌標線號誌設置規則第65條第1 項定有明文
    。又按道路交通管理處罰條例第3 條第8 款及道路交通安全
    規則第2 條第1 項第1 款，均明文規定該等有關道路交通管
    理法規所稱汽車均包括機器腳踏車。末按汽車駕駛人轉彎時
    ，有不依標誌、標線、號誌指示者，處新臺幣600 元以上1,
    800 百元以下罰鍰，並記違規點數1 點，道路交通管理處罰
    條例第48條第1 項第2 款、第63條第1 項第1 款分別定有明
    文。
四、經查：本件異議人係於上述違規時間，沿縣民大道左轉行駛
    至雙十路為警攔查之事實，業據異議人於聲明異議狀上記載
    明確，且有臺北縣政府警察局北縣警交字第C00000000 號舉
    發違反道路交通管理事件通知單、交通部公路總局臺北區監
    理所板橋監理站板監裁字裁41－C00000000 號違反道路交通
    管理事件裁決書各1 紙在卷可考，復經臺北縣政府警察局查
    處無誤，有該局95年11月16日北縣警交字第095016 5074 號
    書函1 份附卷可稽。雖異議人以當時左轉待轉區格內機車已
    停滿，伊停在待轉格外，剛要待轉就綠燈，所以就前進等語
    置辯。惟查：本件舉發違規地點係在臺北縣板橋市縣○○道
    與雙十路口，而異議人沿縣民大道方向行駛之上開路口處確
    設置有「禁止左轉」、及「機慢車兩段左轉」二種標誌，而
    雙十路上之停止線前方並設置有左轉待轉區，此有證人即舉
    發本件違規事件之執勤員警謝旻翰於本院調查時庭呈之舉發
    路口標誌、標線設置現況照片共8 幀存卷可稽。又訊據證人
    甲○○○○於本院訊問時具結證稱：本件異議人從縣民大道
    要左轉雙十路時，伊雖然沒有注意到待轉區是否有異議人所
    述機車已停滿之情事，但伊確定異議人並沒有往雙十路上的
    左轉待轉區去待轉，而是從縣民大道的外側車道行駛至雙十
    路的內側車道上停頓一下後即行左轉到雙十路的內側車道上
    行駛，所以伊當時還有告知異議人待轉要在待轉區，當時天
    氣很好，不至於看錯等情節綦詳（見本院95年12月21日訊問
    筆錄、95年12月27日電話紀錄查詢表），並有證人甲○○○
    ○繪製之平面位置圖3 份在卷可稽。而本件舉發交通違規即
    為警員謝旻翰當時執行之勤務事項，其舉發當時與異議人所
    騎乘車輛及上開路口燈號之距離均甚近，佐以證人謝旻翰身
    為執勤警員與異議人並無任何仇隙，衡情其自無甘冒偽證罪
    責而於本院虛構不實情節故為不利異議人證述之理。本院復
    查無任何證據足資證明執勤員警有何捏造事實違法取締之不
    法情事，則應認證人謝旻翰本其維護交通秩序、安全職責所
    為舉發之違規情節，並到庭而為上開證述為真實，足堪採為
    憑信。是以，異議人前開所辯係與證人所述情節不符，且異
    議人並未就執勤警員之舉發有何瑕疵或錯誤，指出證據方法
    以供調查，異議人所辯顯難信實，尚無足採。
五、綜上所述，足認異議人當時騎乘上開普通重機車沿縣民大道
    往雙十路左轉行駛時，並未遵循禁止左轉及機慢車兩段式左
    轉之標誌，即沿縣民大道行至雙十路內側車道即逕行左轉，
    並未於左轉待轉區等候左轉，即非以兩段方式進行左轉彎，
    其行為即係不依機慢車兩段式左轉標線、標誌之指示轉彎，
    而違規左轉之事實，堪予認定。從而，原處分機關依道路交
    通管理處罰條例第48條第1 項第2 款、第63條第1 項第1 款
    之規定，裁處異議人罰鍰600 元，並記違規點數1 點，於法
    並無不當，本件異議為無理由，應予駁回。
六、據上論斷，應依道路交通案件處理辦法第19條，裁定如主文
    。
中    華    民    國    95    年    12    月    29    日
                  交通法庭法  官  林淑婷
以上正本證明與原本無異
如不服本裁定應於送達後5 日內向本院提出抗告狀
                          書記官  廖貞音
中    華    民    國    95    年    12    月    29    日


司法院資訊處製作；財團法人民間司法改革基金會備份。
